【裁判字號】    97,桃交簡,1119
【裁判日期】    990416
【裁判案由】    公共危險
【裁判全文】
臺灣桃園地方法院刑事裁定          97年度桃交簡字第1119號
聲  請  人  臺灣桃園地方法院檢察署檢察官
被      告  乙○○冒用甲○○.
上列被告因公共危險案件，經檢察官聲請以簡易判決處刑（97年
度偵字第6069號），本院於中華民國97年4 月9 日所為刑事簡易
判決之原本及於97年4 月10日所為刑事簡易判決之正本，經檢察
官聲請裁定更正（99年度執聲字第621 號），本院裁定更正如下
：
    主  文
原判決之原本及其正本暨所引用之臺灣桃園地方法院檢察署97年
度偵字第6069號聲請簡易判決處刑書當事人欄關於被告「甲○○
、男、51歲（民國○○年○ 月○○日生）、身分證統一編號：
Ｚ000000000號、籍設屏東縣屏東市○○街118 巷10之1 號、居桃
園縣八德市○○路132 巷20號」之記載，均應更正為「乙○○、
男、51歲（民國○○年○ 月○○日生）、身分證統一編號：
Ｚ000000000號、住屏東縣屏東市○○○街289 巷13號」；又前揭
判決之原本及其正本暨所引用之簡易判決處刑書內文關於被告姓
名「甲○○」之記載，均應更正為「乙○○」。
    理  由
一、按刑事判決文字，顯係誤寫，而不影響於全案情節與判決之
    本旨者，得參照民事訴訟法第232 條，依刑事訴訟法第199
    條（即現行刑事訴訟法第220 條），原審法院得以裁定更正
    之，業經司法院大法官會議釋字第43號解釋在案。
二、次按「刑事訴訟法第二百六十六條規定起訴之效力不及於檢
    察官所指被告以外之人，即所謂起訴對人之效力。而同法第
    二百六十四條第二項第一款規定起訴書應記載被告之姓名、
    性別等資料或其他足資辨別之特徵，係為確定刑罰權對象之
    用，其起訴之對象為被告其『人』，而非僅在其『姓名』，
    故如檢察官係對某甲實施偵查，如認其有犯罪嫌疑並對之提
    起公訴，雖誤以乙名起訴，僅姓名錯誤，其起訴所指被告之
    人（即應接受審判之人）應為某甲而非某乙，法院於審理時
    ，若已查明係冒用乙之名義犯罪，即應以甲為其審判對象，
    僅逕將判決書當事人欄之姓名更正為甲，並註明其係冒用某
    乙姓名，方稱適法」，此有最高法院87年度台非字第81號、
    91年度臺上字第2221號判決足稽。若真正之犯罪行為人為某
    甲，偵查機關（含司法警察及檢察官）亦係對某甲實施逮捕
    、偵查等一連串偵查作為，嗣檢察官並認某甲有犯罪嫌疑而
    對之提起公訴或聲請簡易判決處刑，雖檢察官誤以某乙之名
    起訴或聲請簡易判決處刑，而將某乙之姓名記載在起訴書或
    聲請簡易判決處刑書上，然此僅係姓名錯誤而已，檢察官起
    訴或聲請簡易判決所指被告之人（即應接受審判之人）仍應
    為某甲而非某乙，縱法院於日後之判決書上記載某乙為被告
    ，此時法院審判或為簡易判決之對象仍為某甲，法院應將當
    事人欄位之被告以裁定更正之，先予敘明。
三、查本件係被告乙○○於民國97年2 月13日晚間11時30分許，
    在桃園縣八德市○○路132 巷20號友人住處，飲用米酒約3
    瓶後，已達不能安全駕駛動力交通工具之程度，竟仍於翌日
    （14日）下午2 時40分許，騎乘車號TZQ-452 號輕型機車上
    路，嗣於同日下午3 時30分許，行經八德市○○路與崁頂路
    交岔路口，為警攔檢，對其施予呼氣酒精濃度測試，並測得
    乙○○呼氣酒精濃度值達每公升0.66毫克。詎乙○○為掩飾
    身分，遭警逮捕後，於警察局製作調查筆錄時自稱為「甲○
    ○」，並於警察局第1 次調查筆錄、口卡片、桃園縣政府警
    察局八德分局刑事案件照片黏貼紀錄表、道路交通事故當事
    人酒精測定紀錄表、酒後生理協調平衡檢測紀錄卡、刑法第
    185 條之3 案件測試觀察紀錄表、桃園縣政府警察局八德分
    局逕行拘提逮捕通知書（告知親、友，及通知本人）、桃園
    縣政府警察局八德分局權利告知通知單各1 份等文件簽署「
    甲○○」署押。而臺灣桃園地方法院檢察署檢察官亦以該自
    稱為「甲○○」之人（實係乙○○）在警詢所為之自白，綜
    合卷內之其他證據，認為該自稱為「甲○○」之人所為自白
    與事實相符，而於97年3 月11日以「甲○○」之名將該行為
    人向本院聲請簡易判決處刑，本院受理後，於97年4 月9 日
    以「甲○○」之名對該行為人逕為簡易判決處刑並經判決確
    定。嗣經臺灣桃園地方法院檢察署檢察官就上開簡易判決執
    行時（臺灣桃園地方法院檢察署99年度罰執緝字第73號），
    經被冒名之人甲○○表示未為上開犯行，而係遭被告乙○○
    冒名。經臺灣桃園地方法院檢察署檢察官將員警於上揭時、
    地所逮捕並自稱為「甲○○」之人在警局所採集之指紋卡上
    所按捺之指紋，送內政部警政署刑事警察局鑑定結果：「送
    鑑97年度偵字第6069號偵查卷宗內甲○○名下指紋，經與99
    年度罰執緝字第73號內甲○○指紋卡之指紋，比對結果不符
    ，續輸入指紋電腦比對確認結果，與本局存檔乙○○指紋卡
    之左拇指相符。」，此有該局99年3 月8 日刑紋字第
    0990029814號鑑定書1 份在卷可稽，是本件確非甲○○所為
    ，而係遭被告乙○○在警詢時冒用「甲○○」之名製作調查
    筆錄等情，應堪認定。
三、是本件檢察官聲請簡易判決處刑書上誤載被告乙○○之姓名
    年籍為遭冒名之「甲○○」，然揆諸前揭說明，此僅係姓名
    年籍之誤繕，檢察官在本件聲請簡易判決書所指之真正被告
    （即應接受審判之人）仍應為「乙○○」，本院就檢察官聲
    請簡易判決處刑所為簡易判決之原本及正本所指之真正被告
    亦應為「乙○○」，則本件原刑事簡易判決之原本及其正本
    暨所引用之臺灣桃園地方法院檢察署97年度偵字第6069號聲
    請簡易判決處刑書當事人欄關於被告「甲○○、男、51歲（
    民國○○年○ 月○○日生）、身分證統一編號：Ｚ000000000號、
    籍設屏東縣屏東市○○街118 巷10之1 號、居桃園縣八德市
    ○○路132 巷20號」之記載，係屬誤繕，均應予更正為「乙
    ○○、男、51歲（民國○○年○ 月○○日生）、身分證統一編號
    ：Ｚ000000000號、住屏東縣屏東市○○○街289 巷13號」；
    又前揭判決之原本及其正本暨所引用之簡易判決處刑書內文
    關於被告姓名「甲○○」之記載，亦屬誤繕，均應予更正為
    「乙○○」。
四、據上論斷，應依刑事訴訟法第220條，裁定如主文。
中    華    民    國    99    年    4     月    16    日
                    刑事第二庭法  官  張詠惠
以上正本證明與原本無異。
如不服本裁定，應於裁定送達後5 日內向本院提出抗告狀。
                              書記官  陳雅婷
中    華    民    國    99    年    4     月    20    日

司法院資訊處製作；財團法人民間司法改革基金會備份。
